---
title: "td5"
format: html
editor: visual
---

# Exercice 5
L’objectif de cet exercice sera de créer un package nous permettant de fournir des outils d’analyses 
des données de trajets vélos sur Nantes. Il consistera principalement à “packager” les fonctions 
développées lors des exercices des sessions précédentes. Réaliser des commit régulier avec des 
messages explicites sur vos modifications.

## Initialisation
 1. Dans une nouvelle session R, créer un nouveau projet utilisant la fonction create_package 
de la librairie usethis. Ce package sera appelé firstlib.<name>; vous replacerez <name> par 
votre nom. Pourquoi n’est-il pas nécessaire d’installer explicitement usethis ?

2. Dans votre projet RStudio, initialisez git et votre premier commit avec la commande use_git 
de la librairie usethis
```{r}
usethis::use_git()
```

3. Configurez ensuite un nouveau projet vide sous GitHub qui s’appellera firstlib.<name>. En 
utilisant la commande use_git_remote de la librairie usethis, configurez le lien entre votre 
projet en local et votre répertoire distant. La commande usethis::git_remotes() doit vous 
retourner l’url de votre répertoire comme origin.

4. Dans le terminal RStudio, faites un push pour publier votre premier commit sur GitHub. Quelle 
est le nom de la branche principale ?

5. Éditez le fichier DESCRIPTION en renseignant les champs obligatoires et faites un nouveau 
commit/push.

## Fonctions
6. Récupérez dans un script R/velo.R les fonctions préalablement implémentées lors de la partie 3 :
• filtre_anomalie()
• compter_nombre_trajets()
• compter_nombre_boucle()
• trouver_trajet_max()
• calcul_distribution_semaine()
• plot_distribution_semaine()

Pour chacune de ces fonctions, documentez et renseignez les dépendances en utilisant les nota
tions Roxygen2. Soyez particulièrement attentifs à la déclaration des dépendances, si vous utilisez 
des librairies tierces pour réaliser vos calculs.



## Dépendances
8. Dans le fichier DESCRIPTION, renseigner les dépendances nécessaires. Lancer la commande 
devtools::check pour vérifier la bonne gestion des dépendances. Ajuster si nécessaire.

## Données
Afin de limiter la taille de notre package et de notre répertoire GitHub, nous allons intégrer 
uniquement les trajets des vacances de Toussaint 2025.

9. Télécharger le jeu de données ici, puis charger les données en utilisant la fonction 
readr::read_delim. En utilisant la fonction use_data de la librairie usethis, ajouter le jeu 
de données dans le package sous le nom df_velo. Assurez-vous que les données sont rendues 
disponibles dans la librairie
```{r}
library(readr)

# On charge le CSV 
df_velo <- read_delim("244400404_comptages-velo-nantes-metropole.csv", delim = ";")
```

```{r}
usethis::use_data(df_velo, overwrite = TRUE)
```

10. Documentez le jeu de données comme décrit ici. Assurez-vous que la documentation soit 
rendue disponible dans la librairie avec la commande ?df_velo


11. Créer une nouvelle branche Git. Depuis cette branche, ajouter la fonction filtrer_trajet(), 
qui prendra en entrée un data.frame et un vecteur de numéro de boucle. Elle renverra en 
sortie le data.frame avec les boucles sélectionnées.

Exemple d’appel valide : filtrer_trajet(trajet = df_velo, boucle = c("880", "881"))
Une fois la fonction implémentée, récupérer les modifications sur master (ou main) via un push 
suivi d’un merge depuis la remote sur GitHub. Penser à pull depuis master avant de poursuivre 
vos modifications.

Tests
12. En utilisant testthat, écrivez des tests unitaires toutes les fonctions de votre package. Essayez 
de tester soit la validité des arguments fournis en entrée, soit la pertinence des résultats 
pour un jeu de données fixé en entrée. Vous pourrez créer les fichiers de tests en utilisant 
l’instruction usethis::use_test().


13. Lancer la commande devtools::test() pour vous assurer que vos tests fonctionnent. Lancer 
les commandes covr::package_coverage() et covr::report() du package {covr} pour 
connaitre la couverture de test. Obtenir une couverture minimum de 50%

14. Initiation au Test Driven Developement : Ajouter un test qui s’assure que la fonction 
filtrer_trajet() renvoie un jeu de données non filtré si le paramètre boucle est NULL. 
Adapter votre fonction pour que ce nouveau test passe

15. Créer une vignette qui décrit les commandes à effectuer pour réaliser un filtre sur une boucle 
puis un graphique à partir des données df_velo.


16. Créer une documentation HTML de votre package avec build_site() de pkgdown. Explorer 
la page crée, quels éléments de documentation retrouvez-vous ?

17. Assurez-vous d’avoir votre banche à jour, et réalisez un commit/push vers le répertoire distant

18. Redémarrez une nouvelle session R. En utilisant la fonction 
remotes::install_github("<username_github>/<nom_du_repo_github>"), installez votre 
package depuis le répertoire distant. Chargez-le en utilisant l’instruction library(). Lancer 
la commande plot_distribution_semaine(df_velo). Cela marche-t-il comme attendu ?
Félicitations, vous avez construit votre premier package !

```{r}
library(firstlib.Nassim)
plot_distribution_semaine(df_velo)
```

19.Depuis une branche feat, ajouter à la fonction calcul_distribution_semaine() un nouveau 
paramètre filtre qui prend une valeur booléenne (TRUE/FALSE). Si filtre = FALSE, alors le 
jeu de données en entrée ne sera pas filtré avant calcul. Utiliser le conditionnement if() pour 
adapter la fonction

20. Ajuster la documentation et les tests pour prendre en compte les changements apportés par 
la question précédente
